臺灣彰化地方法院刑事判決　　　　　　　 96年度易字第359號
公　訴　人　臺灣彰化地方法院檢察署檢察官
被　　　告　乙○○
上列被告因傷害等案件，經檢察官提起公訴（95年度偵字第1126
6號），本院判決如下：
    主  文
乙○○傷害人之身體，處拘役拾日，如易科罰金，以新臺幣壹
仟元折算壹日；又公然侮辱人，處拘役貳拾日，如易科罰金，以
新臺幣壹仟元折算壹日。應執行拘役肆拾日，如易科罰金，以新
臺幣壹仟元折算壹日。
    犯罪事實
一、乙○○與丁○○為同居之朋友關係。乙○○因不滿鄰居甲○○於民國95年11月3 日下午7 時許，至其位於彰化縣大城鄉
    ○○村○○路7 號住處，打開住處紗門後，對正坐在客廳之
    乙○○、丁○○，任意暗指丁○○至甲○○位於彰化縣大城
    鄉○○村○○路15號住處，竊取甲○○之內衣褲、電鍋內之
    內鍋及冰箱內菜餚，即於95年11月4 日上午10時，與丁○○
    一同前往不特定多數人得共見共聞之甲○○上址住處外屋簷
    下質問，並要求甲○○共同前往廟內發誓。詎因雙方一言不
    合，乙○○竟獨自基於傷害人之身體及公然侮辱之犯意，先
    徒手朝甲○○之頭部毆打，再朝甲○○之手部、肩膀拉扯毆
    打，及朝甲○○之腿部踢打（腿部部分並未成傷），致甲○○因而受有頭部外傷、左右兩肩膀挫傷之傷害，且於毆打過
    程中，復在前開不特定多數人得以共見共聞之情況下，數度
    以臺語「幹你娘雞巴」、「破雞巴」之不雅言語，接續辱罵
    甲○○，而足以貶損甲○○之聲譽，適為住在同路17號之鄰
    居丙○○○當場見聞。
二、案經甲○○訴由彰化縣警察局二林分局報告臺灣彰化地方法
    院檢察署檢察官偵查起訴。
    理  由
壹、證據能力部分：
    本案全部卷證所涵括之供述證據及非供述證據，經公訴人及
    被告乙○○均不爭執全部證據之證據能力，是後述所引用證
    據之證據能力均無疑義，合先敘明。
貳、事實認定及論罪科刑部分：
一、訊據被告乙○○固自承：伊於前揭時間，有到甲○○家門口
    ，並曾用手將甲○○之肩膀推開，且曾用手打甲○○之手腕
    關節部分等語，惟否認有何傷害及公然侮辱犯行，辯稱：伊
    並非故意傷害甲○○，係因甲○○拉丁○○頭髮，伊要把甲○○跟丁○○分開，才會拉甲○○的手，結果甲○○反要咬
    伊，伊才會將甲○○的肩膀推開，甲○○又用另1 支手抓伊
    並欲咬伊，快咬到時，伊才用手打甲○○之手腕關節，甲○○當天並未跌倒，伊亦未罵甲○○「破雞巴」，且當天甲○○身上並無任何傷痕云云。惟查：
  (一)被告曾於上揭時地，出手毆打證人甲○○成傷，及出穢言「
    幹你娘雞巴」、「破雞巴」等語，辱罵證人甲○○等情，業
    據證人甲○○於警詢、偵訊時證稱當日發生爭執之原因，及
    遭毆打、辱罵之經過等語綦詳（見警卷第2 頁、第5 頁，95
    年度偵字第11266 號卷第14頁）；及證人丙○○○於警詢、
    偵訊證稱：目睹被告對甲○○毆打、辱罵及其曾參與勸阻之
    經過等語綦詳（見警卷第21頁，95年度偵字第11266 號卷第
    10頁至第11頁），核與證人即被告同居友人丁○○於偵訊時
    ，檢察官問：「乙○○將甲○○叫回來之後，有無罵甲○○
    三字經？」，證人丁○○答「有」；檢察官問：「乙○○為
    何要罵甲○○三字經？」，證人丁○○答「因為甲○○說我
    當賊，乙○○很生氣。」等語相符（見95年度偵字第11266
    號卷第12頁）。於本院審理時，經傳訊證人甲○○、丙○○○到庭交互詰問，證人甲○○復證稱：當天上午被告在其家
    屋簷下，問其為何誣賴丁○○偷內衣後，就抓其手，並打其
    右側頭部2 、3 下，並罵其「破雞巴」（臺語），又踢其腳
    一下，其因當天沒有人可載其去醫院，故隔一天才去醫院就
    診，但當天鄰居有用薩隆巴斯貼其頭部等語（詳見本院審判
    筆錄），核與證人丙○○○於本院審理時證稱：當天其在家
    門口看見被告在甲○○家門外罵甲○○，並要丁○○跟甲○○一起去廟裡發誓，過程中被告一直在罵「幹你娘破雞巴」
    （臺語），不只罵1 、2 次，是罵了一陣子，被告跟甲○○
    就在那裡拉扯，被告並打甲○○，我遠遠得看覺得情形不對
    ，就走過去，並對被告說，甲○○是老人家不要這樣打她，
    其當時雖站在家門前，但聽得到被告罵甲○○，且親眼看到
    被告打甲○○，當時丁○○也在場，但丁○○僅係牽著腳踏
    車，並未出手或出言，當天事後因其看甲○○頭部紅紅的，
    其就跟甲○○之侄媳一起幫甲○○貼撒隆巴斯，甲○○頭部
    的傷，就是被告打的等語（詳見本院審判筆錄），衡之證人
    甲○○與丙○○○與被告係同村友人，素無嚴重怨隙，業據
    被告及證人甲○○、丙○○○均陳稱在卷，且依卷存證據資
    料內，並無任何積極證據足以證明證人甲○○、丙○○○上
    開證述係屬虛偽，亦無足以令人顯信證人甲○○、丙○○○
    前開證述為不可採之品性證據或前科證據存在，本院自不得
    僅以證人甲○○為本案被害人，而證人丙○○○與證人甲○○為鄰居，交情甚篤，即全盤抹煞其等在訴訟上所具有之證
    人資格及其證言之證明力。況證人甲○○及丙○○○自警詢
    至本院審理時，均明確證稱當日僅有被告1 人對證人甲○○
    出言辱罵及出手毆打，而證人丁○○則僅在旁等語（分見上
    開警、偵卷），蓋本案被告與證人甲○○間會起紛爭，乃係
    因證人丁○○不滿證人林淑蘭誤其行竊，從而與友人即被告
    共同欲向證人甲○○理論，倘證人甲○○確因此事心生怨隙
    ，且證人丙○○○欲附和證人甲○○，欲共同誣陷被告，焉
    可能僅誣陷被告1 人，而屢屢證稱證人丁○○並未參與被告
    之傷害、公然侮辱行為；且經被告當庭詰問證人甲○○「我
    到底有沒有出手打你把你打到快暈倒？」，證人甲○○仍堅
    證稱「有」等語；及被告當庭詰問證人丙○○○「你今天作
    證講的話都是不實在都是替甲○○講話？」，證人丙○○○
    則明確證稱：「沒有」等語，另據被告及證人丁○○前開所
    述，被告當日確曾與證人甲○○發生拉扯等情，應足認證人
    甲○○、丙○○○前開證述等情，絕非杜撰之詞，證人甲○○、丙○○○上開證述，有相當高之證明力。此外，證人甲○○於遭被告毆打翌日送醫，診斷結果為頭部外傷，左右兩
    肩膀挫傷，此有衛生署彰化醫院95年11月5 日診斷證明書 1
    紙在卷可稽（見林警分偵字第0950035557號卷第23頁），亦
    核與證人甲○○、丙○○○證稱證人甲○○當日遭毆後，證
    人丙○○○曾為證人甲○○之頭部敷藥等情相符，前情即被
    告曾於上揭時地，出手毆打證人甲○○成傷，及出穢言「幹
    你娘雞巴」、「破雞巴」等情已堪認定。
  (二)至被告雖於本院審理時辯稱：當日並未蓄意出手毆打證人甲○○，且證人丁○○於本院審理時改證稱：被告當天並沒有
    出手或出腳打踢甲○○，也沒有罵甲○○「破雞巴」或「幹
    你娘破雞巴」，檢察官偵訊時其會說有罵，係因其耳朵重聽
    ，所以聽不清楚等語。惟查，證人丁○○於檢察官偵訊時，
    就其他有利抑或不利被告之問題，均能明確回答，且就檢察
    官訊問被告出言辱罵原因時，復能明確證稱前述事發原因，
    焉有可能於檢察官整個偵訊過程中，僅有檢察官訊問前開話
    語時，因聽不清楚，而為錯誤之回答，從而，證人丁○○尚
    不能僅以上詞「聽不清楚」，即否定其在偵訊時所為證述；
    再被告確曾出手毆打及出言辱罵證人甲○○，業據本院依照
    前開證據認定如前，被告空言辯解，及證人丁○○前開證述
    ，均應係屬事後卸責及迴護之詞，不足採信。
  (三)又被告辱罵證人甲○○之地點，係在證人甲○○住處外屋簷
    下乙情，業據證人甲○○、丙○○○證述在卷，前情應堪認
    定。又證人甲○○於本院審理時證稱：其住處附近有3 、4
    戶人家，被告罵其之處，路邊或鄰居的人可以聽見，且當時
    丙○○○就有聽聞此事等語（詳見本院審判筆錄），核與證
    人丙○○○於本院審理時證稱：被告罵甲○○的地方，附近
    的人都可以聽得到，其本人就有聽到等語相符（詳見本院審
    判筆錄），足認被告辱罵證人甲○○之地點，乃不特定多數
    人均得以共見共聞之場所；再被告所言「幹你娘雞巴」、「
    破雞巴」等語，依據社會通念，足以貶損他人之社會評價，
    有輕蔑他人、使人難堪之意，顯屬侮辱之言語，故被告在證
    人甲○○住處外屋簷下此不特定人得以共見共聞之場合，對
    證人甲○○出言不遜，其公然侮辱之事實彰彰甚明。
  (四)綜上所述，本案被告傷害及公然侮辱之犯行，均事證明確，
    被告前開犯行，堪以認定，應予依法論科。
二、查被告出手毆打證人甲○○，致證人甲○○因而受有頭部外
    傷、左右兩肩膀挫傷之傷害，核其此部分所為，係犯刑法第
    277 條第1 項之普通傷害罪；又被告於不特定多數人得以共
    見共聞之情況下，以足以貶損證人甲○○社會評價及使證人
    甲○○難堪之「幹你娘雞巴」、「破雞巴」等不雅言語，辱
    罵證人甲○○，核其此部分所為，則係犯刑法第309 條第 1
    項之公然侮辱罪。被告雖多次以「幹你娘雞巴」、「破雞巴
    」等語公然侮辱證人甲○○，然被告係利用同一機會，在同
    一時間，就同一犯罪構成要件事實，本於單一犯意接續進行
    侵害同一法益，以實現同一犯罪構成要件之單一行為，各行
    為之獨立性極為薄弱，依一般社會健全觀念，在時間差距上
    ，難以強行分開，自應視為數個舉動之接續施行，而為接續
    犯，應論以包括一罪。被告所犯前開普通傷害罪及公然侮辱
    罪2 罪之間，犯意各別，罪名不同，應分論併罰之。爰審酌
    被告與告訴人甲○○原為鄰居關係，不思以合法理性之途徑
    解決雙方誤會糾紛，竟出手對年邁之證人甲○○毆打，且以
    穢語辱罵證人甲○○，行為顯不足取，犯後復毫無悔意，未
    能與證人甲○○和解，惟念被告係因一時氣憤，始為本案犯
    行，且被告傷害證人甲○○時，係徒手為之，而證人甲○○
    之傷勢，亦尚非極為嚴重等一切情狀，核情分別量處如主文
    所示之刑，並分別諭知易科罰金之折算標準。且定其應執行
    之刑，並就定執行刑諭知易科罰金之折算標準。
據上論斷，應依刑事訴訟法第299 條第1 項前段，刑法第277 條
第1 項、第309 條第1 項、第51條第6 款、第41條第1 項前段，
刑法施行法第1條之1第1項、第2項前段，判決如主文。
本案經檢察官吳宗達到庭執行職務。
中　　華　　民　　國　　96　　年　　5 　　月　　29　　日
               刑事第五庭  審判長法　官  許旭聖
                                 法  官  吳俊螢
                                 法  官  簡婉倫
以上正本證明與原本無異。
如不服本判決，應於判決送達後10日內，向本院提出上訴狀 (須
附繕本)。
中　　華　　民　　國　　96　　年　　5 　　月　　29　　日
                                 書記官
附錄本案論罪科刑法條：
中華民國刑法第277條第1項
傷害人之身體或健康者，處 3 年以下有期徒刑、拘役或 1 千元
以下罰金。
中華民國刑法第309條第1項
公然侮辱人者，處拘役或 3 百元以下罰金。
